【裁判字號】    97,交聲,412
【裁判日期】    970630
【裁判案由】    聲明異議
【裁判全文】
臺灣臺南地方法院交通事件裁定         97年度交聲字第412號
移送機關    交通部公路總局嘉義區監理所臺南監理站
異議人即
受處分人    林嵩蕙即機正企業行
                    統一編號：.
上列受處分人因違反道路交通管理處罰條例案件，對於交通部公
路總局嘉義區監理所台南監理站民國97年4月1日所為之裁決處分
（處分案號：嘉監南字第裁74-Z4B012140號），聲明異議，本院
裁定如下：
    主  文
異議駁回。
    理  由
一、原處分意旨略以：異議人即受處分人機正企業行（下稱異議
    人），所有車牌號碼Y8-9841自用小貨車，於民國（下同）
    97年2月11日20時41分許，在國道一號南下288公里處，因行
    車執照未隨身攜帶及車身屬不可變更設備而變更行駛，經內
    政部警政署國道公路警察局員警以違反道路交通管理處罰條
    例第14條第2款、第18條第1項等規定予以製單舉發，嗣經交
    通部公路總局嘉義區監理所臺南監理站（下稱移送機關），
    以異議人違規事實明確，乃依處罰條例第14條第2款、第18
    條第1項等規定，合計裁處異議人罰鍰新台幣（下同）7,500
    元。
二、本件聲明異議意旨略以：
  (一)異議人認為擅自加裝汽車座椅乃屬於汽車個性異動、增、減
    變更原有規格，致影響行車安全，應適用道路交通管理處罰
    條例第16條予以裁罰，而非適用同條例第18條之規定。而舉
    發當時舉發通知單所記載之違規事項為：1、未帶行車執照
    。2、擅自加裝後座椅（責令驗車），但是申訴後，裁決書
    卻改書為：「車身屬不可變更設備而變更行駛。」然座椅屬
    於設備增加，再說放置座椅也沒固定，且也沒有變更汽車車
    身，本件違規應不屬於裁決書所認定之違規事實。
  (二)遭舉發違規事項為：1、未帶行車執照。2、擅自加裝後座椅
    ，舉發員警業將舉發通知單當場交付異議人，但事後移送機
    關、國道公路警察局新營分隊均找不到存根聯，因查無實證
    ，這樣異議人還需繳納罰款嗎？且何以移送機關會將舉發適
    時予以更改，並將罰鍰由3,600元，改判為7,200元？為此，
    提出聲明異議，請求撤銷原處分等語。
三、按「汽車車身式樣、輪胎隻數或尺寸、燃料種類、座位、噸
    位、引擎、車架、車身、頭燈等設備或使用性質、顏色、汽
    車所有人名稱、地址等如有變更，均應向公路監理機關辦理
    登記。」、「前項變更登記，除汽車所有人名稱、地址等變
    更時，免予檢驗外，餘均須檢驗合格。」道路交通安全規則
    第23條第1項、第2項分別定有明文。又按「汽車車身、引擎
    、底盤、電系等重要設備變更或調換，或因交通事故遭受重
    大損壞修復後，不申請公路主管機關施行臨時檢驗而行駛者
    ，處汽車所有人新臺幣2,400元以上9,600元以下罰鍰，並責
    令其檢驗。」道路交通管理處罰條例第18條第1項亦定有明
    文。
四、經查：
  (一)本件異議人所有之車牌號碼Y8-9841號自用ㄧ般小貨車，於
    前揭時、地，為內政部警政署國道公路警察局員警舉發有「
    擅自加裝後座椅之汽車車身變更」之違規情形，有內政部警
    政署國道公路警察局97年2月11日公警局交字第Z4B012140號
    舉發違反道路交通管理事件通知單1份在卷可稽，及內政部
    警政署國道公路警察局第四警察隊97年5月19日公警四交字
    第0970471877號函檢送違規照片7幀附卷可稽，因此，移送
    機關陳稱異議人所有之上揭車輛有自用小貨車加裝座椅之違
    規事實，堪予認定。
  (二)至於異議人雖抗辯稱擅自加裝汽車座椅乃屬於汽車個項異動
    、增、減變更原有規格，應適用道路交通管理處罰條例第16
    條云云，惟移送機關陳稱：「Y8-9841號自小貨車為廂式小
    貨車，依道路交通安全規則第41條第4款、第77條第1項第5
    款暨第79絛第1項第2款末段規定，該車加裝座椅非屬可異動
    登記項目，先予敘明。依上述條文規定，貨車之車廂係裝載
    貨物且必須在底板分配平均，故擅自加裝座椅，屬於車身重
    要設備，又該車出廠時，即登載貨車使用，無法變更為客車
    或客貨車。另各項異動，未依規定申報登記，依道路交通安
    全規則第23條第2項規定，除汽車所有人名稱、地址等變更
    時，免予檢驗外，餘均須檢驗合格。本案因無法辦理變更檢
    驗，應屬道路交通管理處罰條例第18條規範。」，有移送機
    關97年6月23日嘉監南字第0970114368號函1份在卷可稽，因
    此，是異議人上開辯解，並無可採。至於異議人聲明異議狀
    中雖提出交通部公路總局96年11月1日電子郵件回覆函1紙為
    證，認為本件加裝座椅之違規行為，應係適用道路交通管理
    處罰條例第16條予以裁罰，而非適用同條例第18條之規定云
    云，惟觀之上開函文記載：「有關臺端詢及客貨車加裝座椅
    是否適法乙案‧‧」等語可知，上開函文係針對「客貨車」
    加裝座椅予以答覆，與本件違規行為係「貨車」加裝座椅不
    同，異議人欲以此為其有利之論據，自不可採。
  (三)而異議人違規於貨車上加裝座椅之事實，應為「車身屬不可
    變更設備而變更行駛。」之違規，業據移送機關陳述在卷，
    已如前述，因此，縱舉發機關所製開內政部警政署國道公路
    警察局97年2月11日公警局交字第Z4B012140號舉發違反道路
    交通管理事件通知單所記載之違規事實為：「車身屬可變更
    設備，變更不申請臨時檢驗而行駛」，有記載錯誤之疏漏，
    惟二者認定異議人違規於貨車上加裝座椅之事實，並無不同
    ，因此，移送機關依道路交通管理處罰條例第18條第1項之
    規定，並參酌違反道路交通管理事件統一裁罰基準表之規定
    ，就此違規行為，裁處異議人7,200元之罰鍰，並無不當。
五、綜上所述，本件異議人之汽車登載為自小貨車，其貨廂自不
    得加裝座椅使用，該車有汽車車身屬不可變更設備而變更行
    駛之違規事實，已如前述，移送機關依道路交通管理處罰條
    例第18條第1項規定予以裁罰，於法未有不合，從而，異議
    人對此予以指摘，為無理由，應予駁回。
六、據上論斷，應依道路交通管理處罰條例第87條第2項、道路
    交通案件處理辦法第19條，裁定如主文。
中    華    民    國    97    年    6     月    30    日
                      交通法庭  法  官  陳淑勤
以上正本證明與原本無異。
如不服本裁定，應於送達後5日內，向本院提出抗告狀。
                                書記官  陳金堂
中    華    民    國    97    年    6     月    30    日


司法院資訊處製作；財團法人民間司法改革基金會備份。
